【裁判字號】    89,訴,642
【裁判日期】    890524
【裁判案由】    偽造文書
【裁判全文】
臺灣板橋地方法院刑事判決                          八十九年度訴字第六四二號
    公  訴  人  臺灣板橋地方法院檢察署檢察官
    被      告  甲○○
右列被告因偽造文書案件，經檢察官提起公訴（八十九年度偵字第三九五六號），本
院判決如左：
    主  文
甲○○行使偽造私文書，足以生損害於公眾及他人，累犯，處有期徒刑肆月。
偽造如附表所示「范江國」之署押共參拾捌枚，均沒收。
    事  實
一、甲○○曾於民國八十七年間，因違反麻醉藥品管理條例案件，經臺灣高等法院判
    處有期徒刑七月確定，復因軍中逃亡案件，經軍法單位判處有期徒刑一年確定，
    上開二罪嗣經定執行刑為一年五月，甫於八十七年十一月二十一日執行完畢，猶
    不知悔改，於八十八年四月十三日上午十時三十分許，在台北縣三峽鎮○○路四
    十一號前，因涉犯竊盜犯行，為警查獲（竊盜部分業經本院判處有期徒刑六月，
    上訴臺灣高等法院後撤回上訴確定），甲○○為脫免刑責，遂冒用其女友之兄范
    江國之名義應訊，並基於接續之犯意，於八十八年四月十三日上午十時三十分許
    ，在臺北縣警察局三峽分局成福派出所警察製作之逮捕通知之本人聯、存根聯上
    偽簽范江國之署名並按捺指印各二枚，表示收受逮捕通知，並於逮捕通知本人聯
    、存根聯載明不用通知其家人到場之意思，將該逮捕通知持以交回該派出所警員
    ，主張係「范江國」收受逮捕通知並聲明不用通知其家人到場，而行使偽造私文
    書；後並於偵訊（談話）筆錄中，接續偽簽范江國之署名二枚，指印七枚（含騎
    縫處及筆錄刪改處），並於范江國口卡片影本上偽簽范江國署名二枚，指印二枚
    ，且於范江國指紋卡片上偽造指印二十枚；嗣經臺北縣警察局三峽分局移請臺灣
    板橋地方法院檢察署檢察官於八十八年四月十三日晚上六時四十分訊問完畢後，
    接續於訊問筆錄上偽簽范江國署名一枚，均足以生損害於刑事訴追之正確性及范
    江國。迨至本院於八十八年度易字第二二三九號竊盜案件審理中，范江國到庭否
    認有該竊盜犯行，始循線得知上情。
二、案經臺灣板橋地方法院檢察署檢察官自動檢舉偵查起訴。
    理  由
一、右揭犯罪事實，業據被告甲○○於本院審理中坦承不諱，而被告於八十八年四月
    十三日為警查獲時，係冒用女友之兄范江國之名義應訊，業據證人范江國（被冒
    名者）本人於本院另案審理甲○○竊盜案件中證述明確（見本院八十八年度易字
    第二二三九號刑事卷第十八頁至第二十一頁），並有如附表所示逮捕通知、偵訊
    （談話）筆錄、口卡、指紋卡及訊問筆錄（均含偽造之「范江國」署名及指印等
    署押）附卷可稽，而本院於審理被告上開竊盜案中所採集之指印經送往內政部警
    政署刑事警察局鑑驗比對結果，與該局檔存甲○○指印相符，有該局八十八年八
    月九日局紋字第七七六號函在卷可憑，足認被告經警查獲後，係假冒「范江國」
    名義應訊，並於上開通知書、偵訊（談話）筆錄、口卡、指紋卡及訊問筆錄上偽
    造其署名及指印等署押。本件罪證明確，被告犯行洵堪認定，應予依法論科。
二、核被告甲○○所為係犯刑法第二百十六條、第二百十條之行使偽造私文書罪。被
    告冒名應訊，偽簽「范江國」之署名並按指印，該指印同為代表「范江國」之署
    名，作用及效力與署押無異，亦屬署押之一種。再其雖在上開逮捕通知書本人聯
    、存根聯上，各偽簽「范江國」之署名及按指印二次，惟其均屬基於一貫犯意之
    多次接續行為，應為接續犯而屬單純一罪。又其在上開逮捕通知書上偽簽之署押
    ，自不待依據習慣或特約，單從形式上觀察，即足以知悉係表示由「范江國」名
    義收受逮捕通知並於逮捕通知之存根聯上載明不用通知其家人到場等意思之證明
    ，自屬刑法第二百十條所稱之私文書，從而被告偽簽上開署押即屬偽造上開意思
    證明之私文書。被告復將上開逮捕通知書持以交回該分駐所警員，並主張係由「
    范江國」收受逮捕通知並聲明不用通知家人到場，係進而行使上開偽造之私文書
    ，自應以行使偽造私文書之罪論斷。至其原偽造「范江國」署名及指印等署押之
    行為，因為偽造上開私文書之階段行為，而其偽造私文書之低度行為又為行使偽
    造私文書之高度行為所吸收，故均不另論罪。另被告先後於偵訊（談話）筆錄及
    訊問筆錄上偽造署押之行為，因係承繼上開偽造私文書之偽造署押行為之一貫犯
    意接續所為，仍係侵害相同之單一法益，應包含於上開偽造署押單純一罪之內，
    而上開偽造文書之偽造署押行為，既因屬偽造文書之階段行為而不另論罪，此於
    偵訊筆錄偽造署押之行為，因屬其接續行為，自亦不另論罪。末查，被告曾於八
    十七年間，因違反麻醉藥品管理條例案件，經臺灣高等法院判處有期徒刑七月確
    定，復因軍中逃亡案件，經軍法單位判處有期徒刑一年確定，上開二罪嗣經定執
    行刑為一年五月，甫於八十七年十一月二十一日執行完畢，此有臺灣高等法院檢
    察署刑案紀錄簡覆表一件在卷可稽，其於有期徒刑執行完畢後五年以內再犯本件
    之罪，為累犯，應加重其刑。爰審酌被告甲○○有違反麻醉藥品管理條例前科，
    素行不佳，竟為規避竊盜刑責，冒名應訊，並於如附表之筆錄等偽造署押，對他
    人及司法機關造成之損害程度，惡性非輕，惟其犯罪後坦承犯行尚知悔悟等一切
    情狀，量處如主文所示之刑，以示懲儆。
三、至如附表所示逮捕通知書之本人聯上所偽造之「范江國」署名及指紋各一枚，雖
    未扣案，惟亦無證據證明業已滅失，及其他如附表所示逮捕通知書之存根聯、偵
    訊（談話）筆錄、口卡、指紋卡及訊問筆錄上偽造之「范江國」署名及指紋，均
    應依刑法第二百十九條之規定宣告沒收。
據上論斷，應依刑事訴訟法第二百九十九條第一項前段、刑法第二百十六條、第二百
十條、第四十七條、第二百十九條，判決如主文。
本案經檢察官謝宗甫到庭執行職務
中      華      民      國    八十九    年      五      月    二十四    日
                                  臺灣板橋地方法院刑事第六庭
                                      法  官  葉  靜  芳
右正本證明與原本無異。
如不服本判決，應於判決送達後十日內向本院提出上訴狀 。
                                      書記官  黃  大  千
中      華      民      國    八十九    年      五      月     二十五   日
附錄論罪科刑法條：
刑法第二百十條
偽造、變造私文書，足以生損害於公眾或他人者，處五年以下有期徒刑。
刑法第二百十六條
行使第二百十條至第二百十五條之文書者，依偽造、變造文書或登載不實事項或使登
載不實事項之規定處斷。
附表：
一、台北縣警察局三峽分局成福派出所（下稱三峽分局）八十八年四月十三日上午十
    一時許偵訊（談話）筆錄上偽造之「范江國」署名二枚及指紋七枚（含騎縫處及
    筆錄刪改處）。
二、三峽分局八十八年四月十三日逮捕通知書本人聯及存根聯上偽造之「范江國」署
    名及指紋各二枚。
三、范江國口卡影本二紙上偽造之「范江國」署名及指紋各二枚。
四、范江國指紋卡偽造之「范江國」指紋二十枚。
五、臺灣板橋地方法院檢察署八十八年四月十三日晚上六時四十分訊問筆錄偽造之「
    范江國」署名一枚。


司法院資訊處製作；財團法人民間司法改革基金會備份。
